---
title: "Datos historicos de flota de taxis en Madrid"
author: "Alejandro Vaqueiro, Ester Sanchez, Ines Bolanos, Silvia Lendinez"
date : 15 febrero 2019
output:
  html_document:
    toc: true
    toc_float:
      collapsed: false
      smooth_scroll: false
    theme: united
    highlight: tango

---

Debido a la falta de datos, queremos resaltar que para este trabajo no vamos a utilizar el tema de nuestro TFM.

Hemos utilizado una base de datos sobre la flota de taxis dentro de la ciudad de Madrid. Vamos a usar informacion como las marcas, el combustible y la cilindrada y potencia de los vehiculos para realizar un analisis exploratorio, teniendo en cuenta las limitaciones del tipo de variables a la hora de hacer graficos.

El objetivo de nuestro trabajo es aprender a limpiar una base de datos, transformar, visualizar e interpretar las principales variables.

Para ello, en primer lugar, hemos importado el archivo *TaxiFlota.csv.* Luego, hemos realizado la limpieza de datos (cambio de variables, cambiar el nombre de las columnas, eliminar columnas, formato fecha, etc.)

Por ultimo hemos hecho algunas representaciones graficas con las variables mas relevantes.


# 1. Obtencion de los datos

Importacion de la base de datos *Taxi Flota* de la base de datos abiertos de Madrid, en formato .csv


```{r}
datos <- read.table("TaxiFlota.csv", sep = ";", header = TRUE, stringsAsFactors = FALSE )
```

Vemos la dimension
```{r}
dim(datos)
```
Mostramos la info de las 5 primeras filas
```{r}
head(datos,5)
```

Mostramos los ultimos datos
```{r}
tail(datos)
```

# 2. Tratamiento y limpieza

Hemos cambiado el nombre de las columnas para que sean representativos y usables, cambiado el tipo de variables segun les corresponda y eliminado variables que no tenian informacion relevante para nuestro analisis.

## 1. Renombrar los nombres de las columnas
  
### 1.1 Cambiar los titulos a minusculas
```{r}
colnames(datos) <- sapply(colnames(datos), tolower) 
colnames(datos)
```

### 1.2 Sustituir los espacios por "_"
```{r}
colnames(datos) <- gsub("\\.", "_", colnames(datos)) 
colnames(datos)
```

### 1.3 Quitar tildes
```{r}
colnames(datos) <- iconv(colnames(datos), to='ASCII//TRANSLIT')
colnames(datos)
```

### 1.4. Renombrar manualmente las columnas con nombres mas largos
```{r}
colnames(datos)[12] <- "numero_plazas"
colnames(datos)[13] <- "fecha_inicio_prestacion"
colnames(datos)[15] <- "regimen_eurotaxi"
colnames(datos)[16] <- "fecha_inicio_eurotaxi"
colnames(datos)[17] <- "fecha_fin_eurotaxi"

colnames(datos)
```

## 2. Convertir las variables a los tipos correspondientes

### 2.1 Inspeccionar el tipo de variables
```{r}
sapply(datos, class)
```

### 2.2 Identificar las variables a cambiar:

- **codigo**: int -> character
- **matricula**: OK
- **fecha_matriculacion**: character -> date
- **marca**: OK
- **modelo**: OK
- **tipo**: borrar, aporta poca informacion
- **variante**: borrar, aporta poca informacion
- **clasificacion_medioambiental**: character -> category
- **combustible**: OK
- **cilindrada**: OK
- **potencia**: OK
- **numero_plazas**: OK
- **fecha_inicio**: character -> date
- **eurotaxi**: OK, cambiar *'si'* y *'no'* por *'0'* y *'1'*
- **regimen_eurotaxi**: OK, cambiar *'si'* y *'no'* por *'0'* y *'1'*
- **fecha_inicio_eurotaxi**: borrar, aporta poca informacion
- **fecha_fin_eurotaxi**: borrar, aporta poca informacion
- **fecha**: borrar, aporta poca informacion


codigo: int -> character
```{r}
datos$codigo <- as.character(datos$codigo)
```

fecha_matriculacion: character -> date
```{r}
datos$fecha_matriculacion <- strptime(datos$fecha_matriculacion, "%d/%m/%Y") 
datos$fecha_matriculacion <- as.POSIXct(datos$fecha_matriculacion, tz= "", format="%d/%m/%Y") 
```
clasificacion_medioambiental: character -> category
```{r}
datos$clasificacion_medioambiental <- as.ordered(datos$clasificacion_medioambiental)
```
fecha inicio: character -> date
```{r}
datos$fecha_inicio_prestacion <- strptime(datos$fecha_inicio_prestacion, "%d/%m/%Y") 
datos$fecha_inicio_prestacion <- as.POSIXct(datos$fecha_inicio_prestacion, tz= "", format="%d/%m/%Y") 
```
eurotaxi y regimen_eurotaxi: cambiar 'si' y 'no' a '0' y '1'
```{r}
datos$eurotaxi[datos$eurotaxi == "SI"] <- 1
datos$eurotaxi[datos$eurotaxi == "NO"] <- 0

datos$regimen_eurotaxi[datos$regimen_eurotaxi == "SI"] <- 1
datos$regimen_eurotaxi[datos$regimen_eurotaxi == "NO"] <- 0
```
Eliminamos columnas que consideramos innecesarias para nuestro trabajo
```{r}
datos$Tipo <- NULL
datos$Variante <- NULL
datos$Fecha <- NULL
datos$Fecha.inicio.Regimen.Especial.Eurotaxi <- NULL
datos$Fecha.fin.Regimen.Especial.Eurotaxi <- NULL
```

Comprobamos los tipos de las columnas
```{r}
sapply(datos, class)
```

# 3. Enriquecimiento de datos

Los datos abiertos de Madrid no tienen otras bases de datos de taxis que tengan indices que se puedan cruzar con la base de datos que estamos analizando. 

No hemos encontrado bases de datos abiertas de vehiculos de transporte colectivo para poder hacer una comparacion con la base de datos de taxis.

De estar forma, hemos trabajado solo sobre la base de datos de taxis que hemos importado, sin cruzar o comparar con una segunda base de datos.

# 4. Analisis exploratorio

Hemos analizado la distribucion de algunas variables de nuestra bases de datos y algunas correlaciones entre variables.

## Evolucion de los taxis matriculados cada ano
```{r}
hist(datos$fecha_matriculacion, 
     breaks = "years", 
     format = "%Y", 
     freq = TRUE,
     las = 2,
     col = "lightskyblue2",
     xlab = "Fecha de matriculacion",
     ylab = "Num vehiculos",
     main = "Taxis matriculados por ano")
```

## Evolucion del inicio de la actividad de taxis por ano
```{r}
hist(datos$fecha_inicio_prestacion, 
     breaks = "years", 
     format = "%Y", 
     freq = TRUE,
     las = 2,
     col = "seagreen3",
     xlab = "Fecha de inicio de servicio",
     ylab = "Num vehiculos",
     main = " Inicio actividad taxis por ano")
```

Podemos observar que no hay mucha variacion entre el histograma anterior y este.
Es decir, lo logico es que los taxis sean matriculados e inicien su servicio en el mismo ano.

Para comprobarlo, vemos la relacion entre la fecha de matriculacion y la fecha de inicio de la actividad de taxis.
Observamos que hay una relacion directa entre ambas, con algunos casos cuya fecha de inicio de actividad es superior a la fecha de matriculacion

```{r}
library (ggplot2)
qplot(datos$fecha_matriculacion, datos$fecha_inicio_prestacion,
      xlab = "Fecha de matriculacion",
      ylab = "Fecha de inicio de la actividad",
      col = "red",
      main = "Relacion entre fecha de matriculacion e inicio de la actividad"
)
```

## Relacion entre potencia y cilindrada segun clasificacion medioambiental
Para evitar problemas con datos en blancos, los sustituimos por "0"

```{r}
datos$potencia[is.na(datos$potencia)] <- 0
```

Se ve una relacion directa entre potencia y cilindrada y segun estas variables tengan valores mas bajos, el nivel de contaminacion es menor. 

No se puede asumir una relacion directa entre los coches con nivel de contaminacion 0, una vez que el numero de casos que asume este valor es muy reducido y no se pueden sacar conclusiones.

```{r}
ggplot(datos, aes(x = cilindrada, y =potencia, colour = clasificacion_medioambiental)) + geom_point(aes(size = clasificacion_medioambiental))
```